---
title: "Analisis de datos"
output: html_notebook
---

Traemos la base de datos con la que trabajaremos:
```{r}
library(rio)

#Traemos la base de datos:
link="https://github.com/DanaeNorah/Estadistica-para-el-Analisis-Politico-2-/raw/master/TRABAJO/basefinal.csv"

#Importamos la base de datos y le asiganmos el nombre "base"
base=import(link)
str(base)
```

Luego de esto, debemos analizar nuestra data.

1era variable a trabajar: "Desempleo"

  # ANALISIS UNIVARIADO
```{r}
str(base$Desempleo)  #es numerica
```

Medidas de tendencia central:
```{r}
##MODA
library(DescTools)
Mode(base$Desempleo, na.rm = T)
#Moda: 1.17 #Frecuencia: 3
##MEDIANA
Median(base$Desempleo, na.rm = T)
#Mediana: 1.21
#MEDIA
mean(base$Desempleo, na.rm=T)   
#Media: 1.48
#RESUMEN
summary(base$Desempleo)

library(psych)
describeBy(base$Desempleo)
```

GRÁFICOS: como es una variable numerica, usaremos el histograma y boxplot:
```{r}
#Gráfico de histograma
hist(base$Desempleo, col="blue")
```
```{r}
#Gráfico de boxplot
boxplot(base$Desempleo, main="Boxplot de Desempleo", col="blue")
```


  # ANALISIS BIVARIADO:
Las dos variables (dependiente e independiente) son numericas, por ende, usaremos las correlaciones para conocer la relacion entre ambas:
```{r}
###Variables a usar: Desigualdad de genero (dependiente) y Desempleo (independiente)

##Primero haremos un análisis visual guiandonos del gráfico de dispersión:
plot(base$DesigualdadGenero, base$Desempleo, xlab="Desigualdad de Genero ", ylab="Desempleo")
```

Ahora, para confirmar lo observado gracias al gráfico, solicitaremos la prueba R de Pearson:

Hipotesis nula (Ho):Las variables son estadísticamente independientes; es decir, no existe correlación lineal
Hipotesis alternativa (Ha):Las variables son estadísticamente dependientes; es decir, sí existe correlación lineal
```{r}
cor.test(base$DesigualdadGenero, base$Desempleo)
```

Según la prueba R de Pearson, nuestro Pvalor es 0.8227, el cual es mayor a 0.05, por ende, no rechazamos la hipotesis nula. Por ende, es viable concluir que las variables "desigualdad de genero" y "Desempleo" no están correlacionadas de forma lineal; es decir, son estadisticamente independientes. .


2da variable a trabajar: "CuentaF"

  # ANALISIS UNIVARIADO: 
```{r}
str(base$CuentaF)  #es numerica
```

Medidas de Tendencia Central:
```{r}
##MODA
Mode(base$CuentaF, na.rm = T)
#Moda: 100-- frecuencia: 3
##MEDIANA
Median(base$CuentaF, na.rm = T)
#Mediana: 70.08
##MEDIA:
mean(base$CuentaF, na.rm=T)   
#Media: 55.11
#RESUMEN
summary(base$CuentaF)

library(psych)
describeBy(base$CuentaF)
```

Graficos:
```{r}
#Gráfico de histograma
hist(base$CuentaF, col="blue")
```
```{r}
#Gráfico de boxplot
boxplot(base$CuentaF, main="Boxplot de Cuenta Financiera ", col="blue")
```

  # ANALISIS BIVARIADO:
Dos variables numericas por ende usaremos la correlacion:
```{r}
###Variables a usar: DesigualdadGenero (dependiente) y Cuenta F (independiente)

##Primero haremos un análisis visual guiandonos del gráfico de dispersión:
plot(base$DesigualdadGenero, base$CuentaF, xlab="Desigualdad de Genero ", ylab="Cuenta Financiera")
```

Ahora, para confirmar lo afrmado gracias al gráfico, solicitaremos la prueba R de Pearson:

Ho:Las variables son estadísticamente independientes; es decir, no existe correlación lineal
Ha:Las variables son estadísticamente dependientes; es decir, sí existe correlación lineal
```{r}
cor.test(base$DesigualdadGenero, base$CuentaF)
```

El valor del P-value es  menor a 0.05, por ende, rechazamos la hipotesis nula.

Finalmente, caractericemos la asociacion con el coeficiente de correalcion de Pearson:
#Intensidad: Alta (cerca a -1)
#Sentido: Inverso (negativo)

Nuestro Pvalor es 2.2e-16 y como este es menor a 0.05, es viable concluir que las variables, desigualdad de genero y Cuenta Financiera están correlacionadas de forma lineal; es decir, son estadisticamente dependientes. Asimismo, el ceofieciente de R de Pearson es -0.83, entonces podemos decir que hay existe una correlación inversa entre la desigualdad de genero y la cuenta financiera que posee la mujer con una alta o mayor fuerza de asociación.











