---
title: "Clase 3"
output: html_notebook
date: "17/09/20"
---

Unidad 2: Limpieza de datos

Abrimos los paquetes a utilizar:
```{r}
plot(cars)
library(rio)
library(htmltab) 
```

Crearemos el objeto:
```{r}
linkCIA_urb = "https://www.cia.gov/library/publications/resources/the-world-factbook/fields/349.html"
linkPath_urb='//*[@id="fieldListing"]'

urban = htmltab(doc = linkCIA_urb, 
                which =linkPath_urb)

```

Ese mensajito de "no encoding" significa que algo no va bien. ¿Qué es?
Verificamos la data

```{r}
head(urban)
```
Por esto, hay que ver valores de la columna.
```{r}
 # fila 1, columna 2
urban[1,2]
```
2 variables: población urbana y taza de urbanización
Problema (?): El valor de cada elemento de esa columna es un texto; esos dos porcentajes deben a diferentes columnas.

Abramos el paquete stringr:
```{r}
library(stringr)
```

Experimentemos:

```{r}
#me trae cada numero
str_extract_all(string = '25.3%,0% y 23.5% 13 34 hola',pattern="\\d")

#me trae numeros adyacentes: #(+) es al menos 1 / * es 0 o más
str_extract_all('25.3%,0% y 23.5% 13 34 hola',"\\d+") 

#numero entero, seguido opcionalmente de punto, mas numero de una o mas cifras.
str_extract_all('25.3%,0% y 23.5% 13 34 hola',
                "\\d+\\.*\\d*")

#numero entero, seguido opcionalmente de punto, mas numero de una o mas cifras, seguido de %.
str_extract_all('25.3%,0% y 23.5% 13 34 hola',
                "\\d+\\.*\\d*\\%")

#porcentaje sin el simbolo
#que antes de (?=\\%) haya (\\d+\\.*\\d*)
#pero solo trae (\\d+\\.*\\d*)
    
str_extract_all('25.3%,0% y 23.5% 13 34 hola',
                "(\\d+\\.*\\d*)(?=\\%)")

```

Ante numeros negativos:

```{r}
#porcentaje sin el simbolo
str_extract_all('25.3%,0% y -23.5% 13 34 hola',
                "(\\d+\\.*\\d*)(?=\\%)")

# porcentaje sin el simbolo pero con signo negativo, si hubiese
str_extract_all('25.3%,0% y -23.5% 13 34 hola',
                "(\\-*\\d+\\.*\\d*)(?=\\%)")
```

Detalles:

```{r}
#con [[1]] recien accedemos al elemento:
str_extract_all('25.3%, 0% y 23%',
                "(\\-*\\d+\\.*\\d*)(?=\\%)")[[1]]

#primer valor es
str_extract_all('25%, 0% y 23.5%',
                "(\\-*\\d+\\.*\\d*)(?=\\%)")[[1]][1]

#segundo valor es
str_extract_all('25%, 0% y 23.5%',
                "(\\-*\\d+\\.*\\d*)(?=\\%)")[[1]][2]

#tercer valor es
str_extract_all('25%, 0% y 23.5%', 
                "(\\-*\\d+\\.*\\d*)(?=\\%)")[[1]][3]

str(urban)
```

Apliquemoslo a nuestro cuaro anterior, especificamente a la columna:
```{r}
str_extract_all(urban$Urbanization,
                "(\\-*\\d+\\.*\\d*)(?=\\%)")
```
231 observaciones y 2 variables (?)

Usar "simplify" para simplicar todo, de frente las dos columnas:
```{r}
str_extract_all(urban$Urbanization,
                "(\\-*\\d+\\.*\\d*)(?=\\%)",
                simplify = T)
```

Entonces, para acceder a cada columna:
```{r}
PATRON="(\\-*\\d+\\.*\\d*)(?=\\%)"
COLSUCIA=urban$Urbanization

# UNA COLUMNA
urban$pop_urb=str_extract_all(string = COLSUCIA,
                              pattern= PATRON,
                              simplify= T)[,1]

#OTRA COLUMNA
urban$rate_urb=str_extract_all(string = COLSUCIA,
                               pattern=PATRON,
                               simplify = T)[,2]

#Veamos; sin mostrar la columna 'sucia'
head(urban[,-2]) 
```

Me salió, ¡yas!


2 USO DE PARTICIONES: fOrma distinta a la anterior pero que da el mismo resultado!

```{r}
test=urban[1,2]
test
```
2 variables: población urbana y taza de urbanización

para dividir esa cadena de texto usamos lo siguiente:
```{r}
str_split(string = test,
          pattern = 'rate of urbanization:')
```

Creando las dos columnas AUN ESTAN SUCIAS!:
```{r}
urban$pop_urb2=str_split(string = urban$Urbanization,
                         pattern = 'rate of urbanization:',
                         simplify = T)[,1]

urban$rate_urb2=str_split(string = urban$Urbanization,
                          pattern = 'rate of urbanization:',
                          simplify = T)[,2]
```

A limpiar las columnas: 

```{r}
#Probemos con una celda:
urban$pop_urb2[1]

urban$pop_urb2=str_split(urban$pop_urb2,
                         '% of total',
                         simplify = T)[,1] #borro "simplify="?

#veamos:
urban$pop_urb2[1]
```

Usamos un símbolo (divisor) para que nos salga la segunda columna, ya que la anterior solo es la 1era:
```{r}
urban$pop_urb2=str_split(urban$pop_urb2,
                         ':',
                         simplify = T)[,2]

#Veamos:
urban$pop_urb2
```

Sigamos lo hecho antes para la segunda columna:
```{r}
urban$rate_urb2[1]
```

```{r}
urban$rate_urb2=str_split(urban$rate_urb2,pattern = '%',simplify = T)[,1]

#Veamos
head(urban[,-2])
```

3. Parsers


```{r}
library(readr)

parse_number(x = "$139,100 32")
```

solo recupera el primer valor:
```{r}
parse_number(urban$Urbanization)
```

Usarlo combinado con estrtegia separadora:
```{r}
library(magrittr) # para %>%

str_split(string = urban$Urbanization,
          pattern = 'rate of urbanization:',
          simplify = T)[,1]    #%>%parse_number()
```

```{r}
str_split(string = urban$Urbanization,
          pattern = 'rate of urbanization:',
          simplify = T)[,2]  #%>%parse_number()
```


OTRAS FUNCIONES
La función "gsub" busca un character y lo reemplaza:
```{r}
porcentajes=c('13%','33%','55%')
gsub('%',"",porcentajes) # lo reemplaza por nada ''
```

Siguiendo el ejemplo anterior:
```{r}
gsub(',|\\$',"","$139,100")
```

Post.limpieza debemos de verificar el tipo de datos:
```{r}
str(urban)
```

Eliminemos las columnas repetidas y la original "sucia" usando NULL:
```{r}
urban[,c(2,5,6)]=NULL
```

Pasémolas a números. Usar lapply (permite aplicar una funcion a varias columnas):
```{r}
urban[,-1]=lapply(urban[,-1], as.numeric)
```
PREGUNTAS POR QUÉ VA "-1" ALLÍ

Por la conversión algunos valores de celda se pueden convertir en perdidos, por ello, verifiquemos donde hay filas incompletas con el comando "complete.cases()":
```{r}
urban[!complete.cases(urban),]
```

"trimws()": elimina espacios en blanco antes y despues del texto
```{r}
textos=c(' abc','pqr ', ' xyz ')
trimws(textos,whitespace = "[\\h\\v]")
```

Hagamos eso con la columna que contiene texto:
```{r}
urban$Country=trimws(urban$Country,whitespace = "[\\h\\v]")

#Finalmente:
str(urban)
```

ACTIVIDADES:

EJERCICIO 1:
```{r}
linkCIA_emissions="https://www.cia.gov/library/publications/resources/the-world-factbook/fields/274.html"
linkPath_emissions='//*[@id="fieldListing"]'

co2_emi = htmltab(doc = linkCIA_emissions, 
                which =linkPath_emissions)
names(co2_emi)[2]="co2"
```
Separar en columnas:
```{r}
#antes de parentesis
co2_emi$valor=str_split(string = co2_emi$co2, pattern = '\\(', simplify = T)[,1]

#despues de parentesis
co2_emi$year=str_split(string = co2_emi$co2, pattern = '\\(', simplify = T)[,2]
```
Limpiar el año:
```{r}
co2_emi$year=str_split(string = co2_emi$year, pattern = ' ', simplify = T)[,1]
```
Limpiar unidad y valor:
```{r}
#primero limpiar unidad
co2_emi$unidad=str_split(string = co2_emi$valor, pattern = ' ', simplify = T)[,2]
#limpiar valor

co2_emi$valor=str_split(string = co2_emi$valor, pattern = ' ', simplify = T)[,1]
```
Reemplazar unidades:
```{r}
co2_emi$unidad=gsub("million",6,co2_emi$unidad)
co2_emi$unidad=gsub("billion",9,co2_emi$unidad)
co2_emi$unidad=gsub("Mt",0,co2_emi$unidad)
```
Reemplazar valores:
```{r}
#cambio de datos
library(readr)

co2_emi$valor=parse_number(co2_emi$valor)

#unidad
co2_emi$unidad=parse_number(co2_emi$unidad)
```
Conversion
```{r}
co2_emi$valor=co2_emi$valor*(10**co2_emi$unidad)
```
Elminamos las columnas que no nos sirven
```{r}
co2_emi$co2=NULL
co2_emi$year=NULL
co2_emi$unidad=NULL
```

EJERCICIO 2:

```{r}
LinkDemo="https://en.wikipedia.org/wiki/Democracy_Index"
LinkPath_demo='//*[@id="mw-content-text"]/div[1]/table[2]'  


democracy = htmltab(doc = LinkDemo, 
                which =LinkPath_demo)
```
Corregir los etiquetados:
```{r}
names(democracy)=str_split(string = names(democracy),
          pattern = ' >>', simplify = T)[,1]
```
Corregir los espacios en blanco
```{r}
names(democracy)=gsub(" ", "",names(democracy))
```
corregir las letras A medias extrañas:
```{r}
#en Country
democracy$Country=gsub("Â", "",democracy$Country)

#en todos los etiquetados
names(democracy)=gsub("Â", "",names(democracy))
```
Eliminar la columna que no sirve
```{r}
democracy$Changesfromlastyear=NULL
```


EJERCICIO 3:

```{r}
link_comparison="https://www.cia.gov/library/publications/resources/the-world-factbook/fields/211rank.html"
linkPath_comparison= '//*[@id="rankOrder"]'

comparison= htmltab(doc = link_comparison, 
                which =linkPath_comparison)
head(comparison)
```
```{r}
comparison[1,4]
```


```{r}
str_extract_all(comparison$`GDP - per capita (PPP)`,
                "(\\-*\\d+\\.*\\d*)(?=\\%)")
head(comparison)


```

```{r}
comparison$`Date of Information`= str_split(comparison$`Date of Information`,
                                            ' ',
                                            simplify = T)[,1]
str(comparison$`Date of Information`)
comparison$`Date of Information`=as.numeric(comparison$`Date of Information`)
```


EJERCICIO 4: 
```{r}
link_indices="https://en.wikipedia.org/wiki/List_of_freedom_indices"
linkPath_indices='//*[@id="mw-content-text"]/div[1]/table[2]'

indices= htmltab(doc = link_indices, 
                which =linkPath_indices)
indices[1,2]

head(indices)
```
los N/A:
```{r}
indices[!complete.cases(indices),]
head(indices)
indices$`2020 Index of Economic Freedom`=trimws(indices$`2020 Index of Economic Freedom`,whitespace = "[\\h\\v]")
```

```{r}
names(indices)
```


```{r}
indices$Country=gsub("Â", "",indices$Country)
head(indices)
```




































