---
title: "R Notebook"
output: html_notebook
---

Unidad 2: Limpieza de datos

Abrimos los paquetes a utilizar:
```{r}
plot(cars)
library(rio)
library(htmltab) 
```

Crearemos el objeto:
```{r}
linkCIA_urb = "https://www.cia.gov/library/publications/resources/the-world-factbook/fields/349.html"
linkPath_urb='//*[@id="fieldListing"]'

urban = htmltab(doc = linkCIA_urb, 
                which =linkPath_urb)

```

Ese mensajito de "no encoding" significa que algo no va bien. ¿Qué es?
Verificamos la data

```{r}
head(urban)
```
Por esto, hay que ver valores de la columna.
```{r}
 # fila 1, columna 2
urban[1,2]
```
2 variables: población urbana y taza de urbanización
Problema (?): El valor de cada elemento de esa columna es un texto; esos dos porcentajes deben a diferentes columnas.

Abramos el paquete stringr:
```{r}
library(stringr)
```

Experimentemos:

```{r}
#me trae cada numero
str_extract_all(string = '25.3%,0% y 23.5% 13 34 hola',pattern="\\d")

#me trae numeros adyacentes: #(+) es al menos 1 / * es 0 o más
str_extract_all('25.3%,0% y 23.5% 13 34 hola',"\\d+") 

#numero entero, seguido opcionalmente de punto, mas numero de una o mas cifras.
str_extract_all('25.3%,0% y 23.5% 13 34 hola',
                "\\d+\\.*\\d*")

#numero entero, seguido opcionalmente de punto, mas numero de una o mas cifras, seguido de %.
str_extract_all('25.3%,0% y 23.5% 13 34 hola',
                "\\d+\\.*\\d*\\%")

#porcentaje sin el simbolo
#que antes de (?=\\%) haya (\\d+\\.*\\d*)
#pero solo trae (\\d+\\.*\\d*)
    
str_extract_all('25.3%,0% y 23.5% 13 34 hola',
                "(\\d+\\.*\\d*)(?=\\%)")

```

Ante numeros negativos:

```{r}
#porcentaje sin el simbolo
str_extract_all('25.3%,0% y -23.5% 13 34 hola',
                "(\\d+\\.*\\d*)(?=\\%)")

# porcentaje sin el simbolo pero con signo negativo, si hubiese
str_extract_all('25.3%,0% y -23.5% 13 34 hola',
                "(\\-*\\d+\\.*\\d*)(?=\\%)")
```

Detalles:

```{r}
#con [[1]] recien accedemos al elemento:
str_extract_all('25.3%, 0% y 23%',
                "(\\-*\\d+\\.*\\d*)(?=\\%)")[[1]]

#primer valor es
str_extract_all('25%, 0% y 23.5%',
                "(\\-*\\d+\\.*\\d*)(?=\\%)")[[1]][1]

#segundo valor es
str_extract_all('25%, 0% y 23.5%',
                "(\\-*\\d+\\.*\\d*)(?=\\%)")[[1]][2]

#tercer valor es
str_extract_all('25%, 0% y 23.5%', 
                "(\\-*\\d+\\.*\\d*)(?=\\%)")[[1]][3]

str(urban)
```

Apliquemoslo a nuestro cuaro anterior, especificamente a la columna:
```{r}
str_extract_all(urban$Urbanization,
                "(\\-*\\d+\\.*\\d*)(?=\\%)")
```
231 observaciones y 2 variables (?)

Usar "simplify" para simplicar todo, de frente las dos columnas:
```{r}
str_extract_all(urban$Urbanization,
                "(\\-*\\d+\\.*\\d*)(?=\\%)",
                simplify = T)
```

Entonces, para acceder a cada columna:
```{r}
PATRON="(\\-*\\d+\\.*\\d*)(?=\\%)"
COLSUCIA=urban$Urbanization

# UNA COLUMNA
urban$pop_urb=str_extract_all(string = COLSUCIA,
                              pattern= PATRON,
                              simplify= T)[,1]

#OTRA COLUMNA
urban$rate_urb=str_extract_all(string = COLSUCIA,
                               pattern=PATRON,
                               simplify = T)[,2]

#Veamos; sin mostrar la columna 'sucia'
head(urban[,-2]) 
```




















