---
title: "Analisis de conglomerados: estrategia de conglomeracion"
output: html_notebook
---

Abramos la base de datos:
```{r}
# coleccion
library(htmltab)
demolink = "https://en.wikipedia.org/wiki/Democracy_Index"
demopath = '//*[@id="mw-content-text"]/div/table[2]/tbody'
demo<- htmltab(doc = demolink, which =demopath)

# limpieza
library(stringr)
library(magrittr)
names(demo)=str_split(names(demo)," >>",simplify = T)[,1]%>%gsub('\\s','',.)
demo$Country=gsub("Â", "",demo$Country)
names(demo)=gsub("Â", "",names(demo))

demo[,-c(1,8,9)]=lapply(demo[,-c(1,8,9)], trimws,whitespace = "[\\h\\v]") # no blanks #trimws: quitar los espacios en blanco

# preparación
demo=demo[,-c(1)] #sin Rank
demo=demo[,-c(10)]
demo[,-c(1,8,9)]=lapply(demo[,-c(1,8,9)], as.numeric) # a numerico

# veamos que tenemos:
str(demo)
demo$Region-> demo$Continent
demo=demo[,-c(9)]
```

###ESTRATEGIA AGLOMERATIVA:

HAZ ESTO SI O SI, LOS NOMBRES EN LAS GRAFICAS:
```{r}
row.names(demo)=demo$Country
```

Solo data sin valores perdidos: #OJO CON ESTO
```{r}
demo=na.omit(demo)
```

1. CALCULAS DISTANCIAS:
```{r}
library(cluster)

g.dist = daisy(demo[,c(3:7)], metric="gower")
```

Uso del metodo Ward (calculo la distancia entre los clusters que se van formando):
3. CALCULAR CLUSTERS:

Funcion "hcut" para el metodo jerárquico. El algoritmo aglomerativo: "agnes". Linkage: "ward".
```{r}
library(factoextra)

res.agnes<- hcut(g.dist, k = 4,hc_func='agnes',hc_method = "ward.D") #qué significa la "k"?

demo$clustAG=res.agnes$cluster
```

4. COMPARAR:
```{r}
table(demo$Regimetype,demo$clustAG,dnn = c('TheEconomist','clustAgg'))
```

5. VISUALIZAR:
Dendograma- proceso de conglomeracion
```{r}
# Visualizar
fviz_dend(res.agnes,k=4, cex = 0.7, horiz = T)
```


###Estrategia divisiva:
El mismo paso 1 que el anterior. El paso 2 no se hace aquí, asi que next.

3. CALCULAR CLUSTERS:
Funcion "hcut". Algoritmo divisivo: "diana".
```{r}
res.diana <- hcut(g.dist, k = 4,hc_func='diana')
demo$clustDIV=res.diana$cluster
```

4. COMPARAR:
```{r}
table(demo$Regimetype,demo$clustDIV,dnn = c('TheEconomist','clustDiv'))
```

5. VISUALIZAR
```{r}
fviz_dend(res.diana, cex = 0.7,horiz = T)
```








