---
title: "R Notebook"
output: html_notebook
---

##CLASE 2## PRE PROCESAMIENTO DE DATOS

```{r}
library(htmltab) 

linkCIA_urb = "https://www.cia.gov/library/publications/resources/the-world-factbook/fields/349.html"
linkPath_urb='//*[@id="fieldListing"]'

urban = htmltab(doc = linkCIA_urb, 
                which =linkPath_urb)
```

```{r}
head(urban)
```

```{r}
# Ver el primer valor de la segunda columna #fila 1, columna 2
urban[1,2]
```
Para separar esas dos variables--

1. USO DE EXPRESIONES REGULARES:

```{r}
library(stringr)
#me extrae cada numero
str_extract_all(string = '25.3%,0% y 23.5% 13 34 hola',pattern="\\d")
```
```{r}
# me trae numeros adyacentes:
str_extract_all('25.3%,0% y 23.5% 13 34 hola',
                "\\d+") # + es al menos 1 / * es 0 o más
```
```{r}
# numero entero, seguido opcionalmente de punto, mas numero de una o mas cifras.
str_extract_all('25.3%,0% y 23.5% 13 34 hola',
                "\\d+\\.*\\d*")
```

```{r}
# numero entero, seguido opcionalmente de punto, mas numero de una o mas cifras, seguido de %.
str_extract_all('25.3%,0% y 23.5% 13 34 hola',
                "\\d+\\.*\\d*\\%")
```
```{r}
# porcentaje sin el simbolo #SOLO LOS QUE TENEN PORCENTAJE PERO NO ME PONGAS EL SIMBOLO:

#  que antes de (?=\\%) haya (\\d+\\.*\\d*)
#  pero solo trae (\\d+\\.*\\d*)
    
str_extract_all('25.3%,0% y 23.5% 13 34 hola',
                "(\\d+\\.*\\d*)(?=\\%)")
```
CASO DE NUMEROS NEGATIVOS:

```{r}
# porcentaje sin el simbolo
str_extract_all('25.3%,0% y -23.5% 13 34 hola',
                "(\\d+\\.*\\d*)(?=\\%)")
```
```{r}
# porcentaje sin el simbolo pero con signo negativo, si hubiese
# SIN EL SIMBOLO DE PORCENTAJE PERO SI EL NEGATIVO
str_extract_all('25.3%,0% y -23.5% 13 34 hola',
                "(\\-*\\d+\\.*\\d*)(?=\\%)")
```

MÁS DETALLES:
```{r}
# con [[1]] recien accedemos al elemento:
str_extract_all('25.3%, 0% y 23%',
                "(\\-*\\d+\\.*\\d*)(?=\\%)")[[1]]
```
```{r}
# primer valor es #APLICALE TODO SOLO A MI PRIMER VALOR:
str_extract_all('25%, 0% y 23.5%',
                "(\\-*\\d+\\.*\\d*)(?=\\%)")[[1]][1]
```
```{r}
# segundo valor es
str_extract_all('25%, 0% y 23.5%',
                "(\\-*\\d+\\.*\\d*)(?=\\%)")[[1]][2]
```
```{r}
# tercer valor es
str_extract_all('25%, 0% y 23.5%', 
                "(\\-*\\d+\\.*\\d*)(?=\\%)")[[1]][3]
```
APLICANDO A LA COLUMNA:
```{r}
str_extract_all(urban$Urbanization,
                "(\\-*\\d+\\.*\\d*)(?=\\%)")
```
Simplify facilita el trabajo:
```{r}
str_extract_all(urban$Urbanization,
                "(\\-*\\d+\\.*\\d*)(?=\\%)",
                simplify = T)
```

Esa matriz ya me dice que hacer en cada columna:
```{r}
PATRON="(\\-*\\d+\\.*\\d*)(?=\\%)"
COLSUCIA=urban$Urbanization

# UNA COLUMNA
urban$pop_urb=str_extract_all(string = COLSUCIA,
                              pattern= PATRON,
                              simplify = T)[,1]

# OTRA COLUMNA
urban$rate_urb=str_extract_all(string = COLSUCIA,
                               pattern=PATRON,
                               simplify = T)[,2]
```

```{r}
head(urban[,-2]) # sin mostrar la columna 'sucia'
```

2.  USO DE PARTICIONES

Hacer lo mismo pero a través de particiones:
```{r}
# recuerda:
test=urban[1,2]
test
```
Buscar texto que permita dividir la cadena de texto:
```{r}
str_split(string = test,
          pattern = 'rate of urbanization:')
```
Así todo sucio creo dos columnas:
```{r}
urban$pop_urb2=str_split(string = urban$Urbanization,
                         pattern = 'rate of urbanization:',
                         simplify = T)[,1]

urban$rate_urb2=str_split(string = urban$Urbanization,
                          pattern = 'rate of urbanization:',
                          simplify = T)[,2]
```

Limpiar la primera columna:
```{r}
urban$pop_urb2[1]
```
```{r}
urban$pop_urb2=str_split(urban$pop_urb2,
                         '% of total',
                         simplify = T)[,1]

#ahora:
urban$pop_urb2[1]
```

```{r}
urban$pop_urb2=str_split(urban$pop_urb2,
                         ':',
                         simplify = T)[,2]

#tengo
urban$pop_urb2
```

La misma estrategia:
```{r}
urban$rate_urb2[1]
```
```{r}
urban$rate_urb2=str_split(urban$rate_urb2,
                         '%',
                         simplify = T)[,1]
#tenemos:
head(urban[,-2]) #menos la columna 2
```

3.  Parsers:

```{r}
library(readr)

parse_number(x = "$139,100 32")
```
Pero solo recupera EL PRIMER VALOR:
```{r}
parse_number(urban$Urbanization)
```
Combinarlo con la estrategia separadora:
```{r}
library(magrittr) # para %>%

str_split(string = urban$Urbanization,
          pattern = 'rate of urbanization:',
          simplify = T)[,1]%>%parse_number()
```

```{r}
str_split(string = urban$Urbanization,
          pattern = 'rate of urbanization:',
          simplify = T)[,2]%>%parse_number()
```

Solo te saca los valores, ya no letras que más limpiar.

4. Otras funciones

Funcion "gsub":
```{r}
porcentajes=c('13%','33%','55%')
gsub('%',"",porcentajes) # lo reemplaza por nada ''.
```

```{r}
gsub(',|\\$',"","$139,100")
```
verificar el tipo de datos:
```{r}
str(urban)
```
Eliminamos columnas repetidas:
```{r}
urban[,c(2,5,6)]=NULL
```
Lapply- la funcion en varias columnas.
```{r}
urban[,-1]=lapply(urban[,-1], as.numeric)
```
valores perdidos:
```{r}
urban[!complete.cases(urban),]
```
Eliminar espacios en blanco antes y despues del texto:
```{r}
textos=c(' abc','pqr ', ' xyz ')
trimws(textos,whitespace = "[\\h\\v]")
```
```{r}
urban$Country=trimws(urban$Country,whitespace = "[\\h\\v]")
```
```{r}
str(urban)
```

EJERCICIOS:











