---
title: "BASE PARA EL EXAMEN"
output: html_notebook
---
Abriendo todos los paquetes a utilizar:
```{r}
library(rio)
library(rgdal)
library(htmltab)
library(sp)
library(geojsonio)
library(rgdal)
library(stringr)
library(magrittr) # para %>% (PARSERS)
library(dplyr)
library(tidyr)
library(stringr)
library(cluster)
library(plyr) # para funcion "each"
library(psych) #para hacer tablas comparadas
library(knitr) #para generar tablas html
library(kableExtra) #para generar tablas html
library(factoextra) #visualización de clusters
library(ggrepel) #para que las etiquetas de los graficos no se superpongan
library(cluster)

```

##CLASE 1##

Trayendo nuestra data:
# Primera forma:
```{r}
#crear objeto:
Link="https://raw.githubusercontent.com/CSSEGISandData/COVID-19/master/csse_covid_19_data/csse_covid_19_daily_reports_us/09-10-2020.csv"
#traemos la data de ese link y le ponemos algun nombre:
data_jh = import(link)

```
Ver los detalles de la data: Variables y estructura
```{r}
dim(dataStata) ---".dta"  #filas #columnas
dim(dataSpss) --- ".sav"
dim(dataExcel) --- ".xlsx"
dim(dataCSV) --- ".scv"


names(trabajadores)
str(trabajadores)
```

# Segunda forma:Scrapear una tabla
Copiamos el link y el xpath y creamos los elementos:
```{r}
site1="https://en.wikipedia.org/wiki/World_Happiness_Report"
xpath1='//*[@id="mw-content-text"]/div/table/tbody'
```
Aplicamos el comando "htmlab":
```{r}
happy= htmltab(doc =site1,
               which =xpath1)
```
Detalles de la data scrapeada:
```{r}
head(happy)
tail(happy)
str(happy)
```

Nociones básicas:
```{r}
#creando un propio objeto
nombre=c("Juan", "Pedro", "Pablo") #nombre como concatenaciòn de 3 objetos de clase caracter.
nombre

edad= c(18, 19, 25)
edad

examen = c (TRUE, FALSE, TRUE)  #clase lògica
examen

musica = c ("rock", "salsa", "rap")  #caracter. Cada vez que no es nùmero o logico, pondremos comillas
musica

examen[2]

#DATA FRAME: AGRUPAR VARIABLES QUE LUEGO ME PERMITE VER SUS INFOS (frecuencias, etc)

base=data.frame(nombre, edad, examen, musica, stringsAsFactors = F)
base
class(base)
str(base) #nos sale 1ero el tipo de objetos con el que nos estamos enfrentando; leugo el numero de observaciones dentre del DF. las observaciones son las filas y variables son columnas

#varias columnas de vectores de distinto tipo: data frame
#columnas del mismo tipo: matriz
```

##CLASE 2## PRE PROCESAMIENTO DE DATOS: OTRO SCRIPT C2:
```{r}
demo=na.omit(demo)
```

Convertir numerica
```{r}
data$agricultura2 = as.numeric(data$agricultura2)
#o tambien:
urban[,-1]=lapply(urban[,-1], as.numeric)
```
Eliminamos columnas repetidas:
```{r}
urban[,c(2,5,6)]=NULL
```
Otra forma es elegir solo cuales queremos y trabjar con ellos, renonbrarlos, etc:
```{r}
gdp = gdp[,c(2,3)]
names(gdp) = c("Pais", "PBI")
```

Eliminar espacios en blanco antes y despues del texto:
```{r}
urban$Country=trimws(urban$Country,whitespace = "[\\h\\v]")
```
gsub:
```{r}
gsub(',|\\$',"","$139,100")
```

```{r}
#cambio de nombre
names(elec) = c("País", "Electricidad")
head(elec)
```
```{r}
summary(dataedad$promedio)
```

Corregir los etiquetados:
```{r}
names(democracy)=str_split(string = names(democracy),
          pattern = ' >>', simplify = T)[,1]
```
Corregir los espacios en blanco
```{r}
names(democracy)=gsub(" ", "",names(democracy))
```
corregir las letras A medias extrañas:
```{r}
#en Country
democracy$Country=gsub("Â", "",democracy$Country)

#en todos los etiquetados
names(democracy)=gsub("Â", "",names(democracy))
```

Cambiando el nombrede la columna score de democ:
```{r}
names(democ)[names(democ)=='Score']='ScoreDemo'
```

##CLASE 3##
1.  MERGE: después de todo limpio y con etiquetas adecuadas
Nos fijamos cual es el "key", y eliminamos las variables que no nos sirven.
```{r}
str(variable) #fijarnos la estructura y el posible key
names(gdp)
```

Unimos las tablas, de dos en dos:
```{r}
#key se representa con el "by"
corrgdp=merge(corru,gdp,by.x='Country', by.y='Country') #x es data frame derecha y "y", a la izquirda
corrgdpdemo=merge(corrgdp,democ)
```

Vemos el resultado:
```{r}
# cabecera
head(corrgdpdemo)
```
```{r}
# cola
tail(corrgdpdemo)
```

2. Se formatea la escala:
Key debe estar en texto (chr)

NUMÉRICA
```{r}
#lapply pues es lit para toda la base
corrgdpdemo[,c(2:6)]=lapply(corrgdpdemo[,c(2:6)],as.numeric)
```
No debe de salir NAs sino probelma de limpieza.

NOMINAL:
primero hacemos tabla:
```{r}
table(corrgdpdemo$Region)
```
```{r}
corrgdpdemo$Region=as.factor(corrgdpdemo$Region)
#no lapply poque solo es una columna
```

ORDINAL:
```{r}
#como antes, verificamos niveles:
table(corrgdpdemo$Regimetype)
```
Ahora recodificaremos! atenta con los numeros en orden ascendente
```{r}
library(dplyr)

corrgdpdemo$Regimetype= recode(corrgdpdemo$Regimetype,
       'Full democracy'='4FullDemocracy',
       'Flawed democracy'='3FlawedDemocracy',
       'Hybrid regime'='2Hybrid regime',
       'Authoritarian'='1Authoritarian')

#poner numero delante, ayuda a crear una ordinal
corrgdpdemo$Regimetype=as.ordered(corrgdpdemo$Regimetype)
```
Ahora ya esta listo para los estadisticos
```{r}
summary(corrgdpdemo)
```

3. Appending: unir varias tabls en una sola, odas tienen los mismos nombres de columnas.

VE SUS COLUMNAS: TIENEN LAS MISMAS O NO?
```{r}
names(df1) ; names(df2) ; names(df3); names(df4)
```
Vemos si tienen difrentes entrevistados o no
```{r}
head(df2)
```
```{r}
head(df4)
```
Anexarlas con rbind para tener solo un data frame:
```{r}
df1234=rbind(df1,df2,df3,df4)
```

4. Aggregating

Tipos de datos
```{r}
str(agua)
```
```{r}
head(agua)
```
Crear data frame a nivel de departamento
```{r}
aggregate(cbind(todaSemana, NoTodaSemana) # dependientes
          ~ Departamento, # nivel
          data = agua,    # data
          sum)            # operacion
```
A nivel de provincia
```{r}
aggregate(cbind(todaSemana, NoTodaSemana) ~ Provincia + Departamento, 
          data = agua, sum)
```

##Merge pasos según Cristian:

SE VA FUSIONANDO BASE POR BASE: Juntando bases de datos (urban y gdp)

```{r}
names(urban)
names(gdp)
#entonces le pedimos que nos fusione las datas en base a la variable común: país
total1=merge(urban,gdp,by.x='Pais', by.y='Pais') 
head(total1)
```

Este nuevo objeto creado qué peculiaridad tiene respecto de los objetos de insumo?

Manera alternativa de fusionar:
```{r}
total2=merge(urban,gdp,all.x=T,all.y=T) #nos aseguramos de incluir todos nuestros casos
#esto signfica que estamos pidiendo que "todos los valores de X sean incluidos" y también "todos los valores de y". Presupone que la primera columna será la columna guía
head(total2)
```
Chequeamos que no tengamos valores duplicados
```{r}
total1[duplicated(total1$Pais),]
#verifica si en la columna país hay duplicados.
```
Filas incompletas
```{r}
total2[!complete.cases(total2),] #para verificar si hay casos en una base de datos que no hay en la otra
```
Ahora pasamos a fusionar con la tercera base: cdio
```{r}
total=merge(total2,cdio,all.x=T,all.y=T)

head(total)
```
Revisando casos duplicados e incompletos
```{r}
total[duplicated(total$Pais),]
total[!complete.cases(total),]
```
Buscando casos que no deben estar incluidos
```{r}
?grep
total[grep("World|Euro",total$Pais),]
```
Eliminando esos datos
```{r}
total=total[-grep("World|Euro",total$Pais),]
```
Viendo la data fusionada final
```{r}
head(total)
str(total)
```

##CLASE 4: METODO PARTICIONANTE## Según lo hecho por Christian:

  1: Agrupar los departamentos según cobertura de servicios públicos básicos (agua, desague, electrificación)

 
```{r}
data <- import("https://github.com/DataPolitica/salidas/raw/master/Data/regiones.xlsx")
str(data)
summary(data)
```

  1.1: Asignar nombre a filas y seleccionar sólo aquellos casos sin NA´s en las variables de nuestro interés:

```{r}
#Asignemos un  nombre a cada fila (al igual que le ponemos nombre a las columnas). Esto nos ayudará más adelante durante la elaboración de los gráficos.
#Para dar nombre a las variables de las filas. 

View(data) #Configurar el nombre de as regiones en filas:
row.names(data)=data$region
View(data) 
#ELIMINAR LA SIGUIENTE:
data = data[,-1]
#EVITAR VALORES PERDIDOS
```

  2: Calcular la distancia entre los conglomerados:

```{r}
head(data)[, c(3:5)]  #solo nos muestra las variables que hemos seleccionado, agregarlas al calculo para agrupar los casos.
dist = daisy(data[,c(3:5)], metric = "gower") 
#daisy --> distancia ; columnas, metric = "gower" (SIEMRE SE USA)
# seleccionamos las columnas de insumo
# usamos metric="gower" para estandarizar cada variable. Importante. 
```

  3: Crear los conglomerados

Proponemos agrupar a los distritos en 2 grupos según su nivel de cobertura de servicios públicos básicos (agua, desague y electrificación) METODO:  NO JERARQUICO PARTICIONANTE
Metodo No Jerarquico: Cuando nosotros le decimos cuantos grupos debe de sacar. 
Metodo Jerarquico: Nosotros no les decimos al programa cuantos queremos. 
```{r}
grupos = pam(dist, 2, cluster.only = T) #Le decimos que cree dos grupos o cluster --- K=2: el numero de cluster que queremos generar.
data$grupos = grupos #crear columna
#se podría usar cluster.only = F (sino todo un paquete con toda la información); cluster.only = T (solo cluster)
```

  4: Analizar descriptivamente cada grupo

```{r}
#Opcional, para recordar las clases de Estadísitca I
# Veamos los descriptivos de la variable "Agua" (columna N° 4) entre los grupos
describeBy(data$agua, group=data$grupos, digits = 2)
#va a describir agua entre los grupos 1 y 2. El prmedio de agua del grupo 1 tiene 53 y del grupo 2, 72. Pues el 2do tiene una media más alta.

# Veamos los descriptivos de la variable "Desague" (columna N° 5) entre los grupos
describeBy(data$desague, group=data$grupos, digits = 2)

# Veamos los descriptivos de la variable "Electrificacion" (columna N° 6) entre los grupos
describeBy(data$electrificacion, group=data$grupos, digits = 2)
#Interesante: el promedio de electricidad no varía mucho entre ambos grupos

#DESCRIPTIVOS DE LA VARIABLE POBREZA: 
  describeBy(data$pobreza, group=data$grupos, digits = 2)
  #se puede ver que en el grupo 1, la pobreza es más fuerte que en el grupo 2, la pobreza es más leve. 
  #El grupo 2 está mejor que el grupo 1 respecto a las variables analizadas. 
```

Si deseamos podemos solicitar dichos resultados al mismo tiempo:
```{r}
describeBy(as.matrix(cbind(data[,c(4:6)])), group=data$grupos, digits = 2)
#as matrix nos permite ahorrar tiempo y agrupar todas las variables de una
```

```{r}
aggregate(as.matrix(cbind(data[,c(3:5)]))~ grupos, data=data, mean)
#agreggate: tomar de referencia un nivel de una variable y con todos los casos que cumplan esos niveles va a hacer una operación matemática 

#Guardamos la visualización en un data.frame
tabla = aggregate(as.matrix(cbind(data[,c(3:5)]))~ grupos, data=data, mean)

#para transponer (que las columnas sean filas y las filas sean columnas):
tabla = t(as.data.frame(tabla))
tabla
#Para mostrar los promedios de sus variables de insumo por GRUPOS. 
```

Podemos guardar en formato amigable y generar una tabla
```{r}
#otra forma de generar la tabla: 
tablahtml = kable(tabla, format = "html", digits = 2) 

kable_styling(tablahtml) #para ver cómo queda la tabla (estilo)

#Para ponerlo con fondo negro y verlo:
kable_material_dark(tablahtml)
```

  5: Visualización de grupos en un gráfico

```{r}
data$grupos = as.factor(data$grupos)
str(data$grupos)
levels(data$grupos) = c("Baja cobertura", "Alta cobertura") #son 2, por el k=2. Mejor etiquetarlos para que sea más sencilla la interpretacion grafica.
table(data$grupos)
```

```{r}
fviz_cluster(object = list(data=dist, cluster = data$grupos),
             geom = c("text"), 
             ellipse.type = "convex")

#fviz:cluster= Visualizar los resultados de la clusterizacion
#Variables creados por el propio sist de cluster que representar mejor las categorías de insumo usadas: Dim 1 y Dim2: cateogorías resumen. COn eje x y eje y, vemos que los grupos estan distanciados. Hay una distnacia cosiderable entre ambos grupos, en terminos espaciales. Eje x y y son categ resumen de nuestras variables usadas en dos dimensiones.
#las observaciones son distribuidas, utilizando componentes principaels (categoráis resumen de todas las columnas que hemos ingresado. Hay formas de generar variables que se parezcan a nuestras columnas de insumo. Este gráfico lo que genera son categorías resumen de lo que hemos utilizado en dos dimensiones.)
```

INTERPRETACION. en el gurpo de baja cobertura hay muchas regiones y en el otro hay menos. Hay una distancia considerable entre ambos. 
```{r}
fviz_cluster(object = list(data=dist, cluster = data$grupos),
             geom = c("text"), 
             ellipse = FALSE, labelsize = 10,
             repel = T)
# Decimos que elimine el elipse, cambiamos el nombre de la etiqueta y decimos que no se superpongan las etiquetas (repel= T). 
```

##CLASE 5: ANALISIS DE CONGLOMERADOS: ESTRATEGIA DE CONGLOMERACION###


##ESTRATEGIA AGLOMERATIVA:

HAZ ESTO SI O SI, LOS NOMBRES EN LAS GRAFICAS:
```{r}
row.names(demo)=demo$Country
```

Solo data sin valores perdidos: #OJO CON ESTO
```{r}
demo=na.omit(demo)
```

1. CALCULAS DISTANCIAS:
```{r}
library(cluster)

g.dist = daisy(demo[,c(3:7)], metric="gower")
```

Uso del metodo Ward (calculo la distancia entre los clusters que se van formando):
3. CALCULAR CLUSTERS:

Funcion "hcut" para el metodo jerárquico. El algoritmo aglomerativo: "agnes". Linkage: "ward".
```{r}
library(factoextra)

res.agnes<- hcut(g.dist, k = 4,hc_func='agnes',hc_method = "ward.D") #qué significa la "k"?

demo$clustAG=res.agnes$cluster
```

4. COMPARAR:
```{r}
table(demo$Regimetype,demo$clustAG,dnn = c('TheEconomist','clustAgg'))
```

5. VISUALIZAR:
Dendograma- proceso de conglomeracion
```{r}
# Visualizar
fviz_dend(res.agnes,k=4, cex = 0.7, horiz = T)
```

##Estrategia divisiva:
El mismo paso 1 que el anterior. El paso 2 no se hace aquí, asi que next.

3. CALCULAR CLUSTERS:
Funcion "hcut". Algoritmo divisivo: "diana".
```{r}
res.diana <- hcut(g.dist, k = 4,hc_func='diana')
demo$clustDIV=res.diana$cluster
fviz_dend(res.diana, cex = 0.7, horiz = T, main = "Agrupación divisiva")
```

4. COMPARAR:
```{r}
table(demo$Regimetype,demo$clustDIV,dnn = c('TheEconomist','clustDiv'))

table(data$Cparticionante , data$Caglomerativo ,dnn = c('part','aglo'))
#El grupo del metodo parti todos se encuentras en el 1er nivel del aglo. En el 2do del part, está dividido, 1 está en el nivel 2 y 3 aglo.
table(data$Cparticionante , data$Cdivisivo ,dnn = c('part','divisivo'))
```

5. VISUALIZAR
```{r}
fviz_dend(res.diana, cex = 0.7,horiz = T)
```

comparación mediante tablas:
```{r}
table(Libertad$grupos , Libertad$clustAG ,dnn = c('part','aglo'))
#El grupo del metodo parti todos se encuentras en el 1er nivel del aglo. En el 2do del part, está dividido, 1 está en el nivel 2 y 3 aglo.
table(Libertad$grupos, Libertad$clustDIV ,dnn = c('part','divisivo'))
```

DENSIDAD:





