---
title: "BASE PARA EL EXAMEN"
output: html_notebook
---
Abriendo todos los paquetes a utilizar:
```{r}
library(rio)
library(rgdal)
library(htmltab)
library(sp)
library(geojsonio)
library(rgdal)
library(stringr)
library(magrittr) # para %>% (PARSERS)
```

##CLASE 1##

Trayendo nuestra data:
# Primera forma:
```{r}
#crear objeto:
Link="https://raw.githubusercontent.com/CSSEGISandData/COVID-19/master/csse_covid_19_data/csse_covid_19_daily_reports_us/09-10-2020.csv"
#traemos la data de ese link y le ponemos algun nombre:
data_jh = import(link)

```
Ver los detalles de la data: Variables y estructura
```{r}
dim(dataStata) ---".dta"  #filas #columnas
dim(dataSpss) --- ".sav"
dim(dataExcel) --- ".xlsx"
dim(dataCSV) --- ".scv"


names(trabajadores)
str(trabajadores)
```

# Segunda forma:Scrapear una tabla
Copiamos el link y el xpath y creamos los elementos:
```{r}
site1="https://en.wikipedia.org/wiki/World_Happiness_Report"
xpath1='//*[@id="mw-content-text"]/div/table/tbody'
```
Aplicamos el comando "htmlab":
```{r}
happy= htmltab(doc =site1,
               which =xpath1)
```
Detalles de la data scrapeada:
```{r}
head(happy)
tail(happy)
str(happy)
```

Nociones básicas:
```{r}
#creando un propio objeto
nombre=c("Juan", "Pedro", "Pablo") #nombre como concatenaciòn de 3 objetos de clase caracter.
nombre

edad= c(18, 19, 25)
edad

examen = c (TRUE, FALSE, TRUE)  #clase lògica
examen

musica = c ("rock", "salsa", "rap")  #caracter. Cada vez que no es nùmero o logico, pondremos comillas
musica

examen[2]

#DATA FRAME: AGRUPAR VARIABLES QUE LUEGO ME PERMITE VER SUS INFOS (frecuencias, etc)

base=data.frame(nombre, edad, examen, musica, stringsAsFactors = F)
base
class(base)
str(base) #nos sale 1ero el tipo de objetos con el que nos estamos enfrentando; leugo el numero de observaciones dentre del DF. las observaciones son las filas y variables son columnas

#varias columnas de vectores de distinto tipo: data frame
#columnas del mismo tipo: matriz
```

##CLASE 2## PRE PROCESAMIENTO DE DATOS: OTRO SCRIPT C22
Convertir numerica
```{r}
data$agricultura2 = as.numeric(data$agricultura2)
#o tambien:
urban[,-1]=lapply(urban[,-1], as.numeric)
```
Eliminamos columnas repetidas:
```{r}
urban[,c(2,5,6)]=NULL
```
Eliminar espacios en blanco antes y despues del texto:
```{r}
urban$Country=trimws(urban$Country,whitespace = "[\\h\\v]")
```
gsub:
```{r}
gsub(',|\\$',"","$139,100")
```

```{r}
#cambio de nombre
names(elec) = c("País", "Electricidad")
head(elec)
```
```{r}
summary(dataedad$promedio)
```

Corregir los etiquetados:
```{r}
names(democracy)=str_split(string = names(democracy),
          pattern = ' >>', simplify = T)[,1]
```
Corregir los espacios en blanco
```{r}
names(democracy)=gsub(" ", "",names(democracy))
```
corregir las letras A medias extrañas:
```{r}
#en Country
democracy$Country=gsub("Â", "",democracy$Country)

#en todos los etiquetados
names(democracy)=gsub("Â", "",names(democracy))
```

##CLASE 3##










