---
title: "Práctica Califica 2"
Alumna: Calderon Alor Winny
output: html_notebook
---
Ejercicio 1:

Primero debemos de crear el objeto "link", del cual obtendremos nuestra base de datos. Luego scrapearemos la tabla obtenida, y la etiquetaremos como "linkPath".
```{r}
link="https://www.cia.gov/library/publications/resources/the-world-factbook/fields/343.html"
linkPath='//*[@id="fieldListing"]'

library(htmltab)
dataCIA= htmltab(doc =link,
               which =linkPath)
#Para saber cuántas observaciones y variables tiene nuestra abse de datos, usamos str:
str(dataCIA)
class(dataCIA)
```
Respuesta 1: Nuestra base cuenta con 230 observacones y 2 variables; las variables sob country y median age. De acuerdo a esto, Country es un objeto de tipo "character", y esta va a acorde con ella; en cambio, en el caso de "Median age",los datos deben de ser numéricos pero no lo son pues sus datos están entre comillas. 

Ejercicio 2:

Veamos de nuevo nuestra data:
```{r}
dataCIA= htmltab(doc =link,
               which =linkPath)
```
El mensaje "defaulting to UTF-8" nos indica que algo está mal con nuestra tabla, por ende,  debemos de fijarnos qué hay por limpiar.
```{r}
head(dataedad)
```
Podemos ver que en la columna "Median age" y Country presentan errores. La primera tiene información mezclada en una sola celda, mientras que en la segunda, enocntramos espacios en balnco entre la escritura de los países.



El ejercicio nos pide crear una columna:
```{r}

library(stringr)
#primero fijarnos de que es lo que queremos
str_split(string = dataedad$`Median age`,
         pattern = ':',
         simplify = T)
#creamos una columa extra llamada promedio
dataedad$promedio=str_split(string = dataedad$`Median age`,
         pattern = ':',
         simplify = T) [,2]
head(dataedad$promedio)

#
```

Solo quiero quedarme con los dígitos, por ende hago lo siguiente:
```{r}
dataedad$promedio=str_split(string = dataedad$promedio,
         pattern = " ",
         simplify = T)[,1]

#veamos nuestra data ya editada:
head(dataedad)
```
Ya teine una columna etiquetada promedio, pero debemos de ver si es numérica o no
```{r}
str(dataedad$promedio)
```
Al aparecer entre comillas, decimos que no es numérica, es un objeto character. Por ende, debemos de converitrlo nosotros mismos:
```{r}
dataedad$promedio = as.numeric(dataedad$promedio)
str(dataedad$promedio)
```
Y efectivamente, nuestra variable ya es numérica.


PREGUNTA 3:

```{r}
summary(dataedad$promedio)
```
Usando el comando Summary, decimos que el valor minimo de esa varibale es 14.80 y el máximo es 55.40. Asimismo, el promedio de "dataedad$promedio" es 31.55 










