---
title: "PC3"
Alumna: Calderon Alor Winny
output: html_notebook
---
Abrimos la base de datos y hacemos scraping:
```{r}
link1 = "https://www.cia.gov/library/publications/resources/the-world-factbook/fields/223.html" 
link2 ="https://www.cia.gov/library/publications/resources/the-world-factbook/fields/225.html"

library(htmltab)

income = htmltab(doc = link1, 
               which ='//*[@id="fieldListing"]',
               encoding = "UTF-8") 
taxes1 = htmltab(doc = link2, 
               which ='//*[@id="fieldListing"]',
               encoding = "UTF-8") 
```
Empezaremos con income:
a. cambiar nombre:
```{r}
names(income)
names(income) = c("Country", "Distribution")
summary(income)
```
b valores perdidos:
```{r}
income[!complete.cases(income),]
```

Hay cero valores perdidos.

c. Limpieza de bases:
```{r}
income$Distribution = parse_number(income$Distribution)
```

d. Conversion a numerica:
```{r}
str(income)
summary(income)
```

Distribution debe de ser numérica y lo es. No hay conversión.

#SEGUNDA DATA:

A. CAMBIO DE NOMBRE:
```{r}
names(taxes1)
names(taxes1) = c("Country", "Taxes")
summary(taxes1)
```

B. VALORES PERDIDOS:
```{r}
taxes1[!complete.cases(taxes1),]
```
Hay cero valores perdidos.

C. LIMPIEZA:
```{r}
library(stringr)
str_split(string = taxes1$taxes,
         pattern = '%',
         simplify = T)
taxes1$taxes= str_split(string = taxes1$taxes,
         pattern = '%',
         simplify = T)[,1]
taxes1$Taxes=NULL
```

D. CONVERSION A NUMÉRICA:
```{r}
str(taxes1) #convertir taxes a numerica
taxes1$Taxes = as.numeric(taxes1$taxes)
```
txes ya está en numerica

3. JUNTANDO BASES:

```{r}
base_final=merge(income,taxes1,by.x='Country', by.y='Country') 
```

4. GRAFICO E INTERPRETACION:
```{r}
plot(Distribution,taxes)
```















