---
title: "PC5"
"winny calderon"
output: html_notebook
---

```{r}
library(stringr)
library(magrittr)
library(htmltab)
library(factoextra)
library(cluster)
library(ggrepel)
library(foreign)
```



```{r}
link="https://en.wikipedia.org/wiki/World_Happiness_Report"
linkPath='//*[@id="mw-content-text"]/div[1]/table'

library(htmltab)
data= htmltab(doc =link,
               which =linkPath)
#Para saber cuántas observaciones y variables tiene nuestra abse de datos, usamos str:
str(data)
class(data)
```

LIMPIEZA DE BASE:
```{r}
#eliminamos columnas:
data$`Overall rank`=NULL
data$Score=NULL
#Nombres mas sencillos
names(data)=c("Country","GDP","Support","Healthy","Freedom", "Generosity", "Perceptions")

#editando los nombres de Country:
data$Country=gsub('Â',"",data$Country)

#Espacios en blanco:
names(data)
str(data$Country)
data$Country= gsub('Â',"",data$Country)
data$Country=lapply(data$Country, trimws,whitespace = "[\\h\\v]")

#a numericas
str(data)
data[,-c(1)]=lapply(data[,-c(1)], as.numeric)
str(data$Perceptions)

#valores perdidos
data=na.omit(data)

row.names(data)=data$Country
data$Country=NULL
```


2. RECOMENDACIÓN DE CLUSTERS:
```{r}
subdata<-data
subdata<-na.omit(subdata)

```

```{r}
#CALCULAMOS LAS DISTANCIAS CON DAYSY
g.dist = daisy(subdata, metric="gower")

#NÚMERO DE CLUSTER PARA PARTICIÓN- pamm
fviz_nbclust(subdata, pam,diss=g.dist,method = "gap_stat",k.max = 10,verbose = F)

```
 RPTA: para el cluster particionante me recomienda 7
```{r}
#Número de clusters para jerarquización (colocamos hcut)
fviz_nbclust(subdata, hcut,diss=g.dist,method = "gap_stat",k.max = 10,verbose = F)
```
RPTA: Para el caso de los jerarquicos, me recomienda 5 clusters

GRAFICOS DE SILUETAS:
```{r}
particion = pam(g.dist,7,cluster.only = F) #Indicamos 3 por el resultado de particion
aglomerativo = hcut(g.dist, k = 5,hc_func='agnes',hc_method = "ward.D") #Indicamos 5 poR el resultado de jerarquizacion
divisivo = hcut(g.dist, k = 5,hc_func='diana')
```

Con esto ya podemos calcular los gráficos de siluetas:
```{r}
#PARTICION
fviz_silhouette(particion)
```

```{r}
#AGLOMERATIVO:
fviz_silhouette(aglomerativo)
```

```{r}
#DIVISIVO:
fviz_silhouette(divisivo)
```

RPTA: la mas indicada es "diana" porque tiene el "Average silhouette width" más alto de entre las tres, es 0.24. Además, es la que con menos barras negativas cuenta; es decir, es la que menos casos con width negativos tiene.

3. cluster de densidad:

Calcular el mapa de posiciones:
```{r}
#Generar el escalamiento usando las distancias calculadas---g.dist
proyeccion = cmdscale(g.dist, k=2,add = T) 
#Creamos una nueva columna, que será la primera dimensión en la data en la que estamos trabajando 
subdata$dim1 <- proyeccion$points[,1]
#Creamos una nueva columna, que será la segundaa dimensión en la data en la que estamos trabajando
subdata$dim2 <- proyeccion$points[,2]
```

GRAFICAR DIMENSIONES:
```{r}
base= ggplot(subdata,aes(x=dim1, y=dim2,label=row.names(subdata))) 
base + geom_text(size=2)

```

```{r}
#Coloreando el mapa

#CREAR 1ERO LAS COLUMNAS 
subdata$c.particion=as.factor(particion$clustering)
subdata$c.aglomerativo=as.factor(aglomerativo$cluster)
subdata$c.divisivo=as.factor(divisivo$cluster)

#ESTIMAR LÍMITES

min(subdata[,c('dim1','dim2')]); max(subdata[,c('dim1','dim2')])

```
RPTA: El valor mínimo del límite es -0.52 y el valor máximo del límite es 0.54.

```{r}
#GRAFICAS PARA PAM AGNES Y DIANA
limites=c(-0.52,0.54) 

base= ggplot(subdata,aes(x=dim1, y=dim2)) + ylim(limites) + xlim(limites) + coord_fixed()

base + geom_point(size=2, aes(color=c.particion))  + labs(title = "PARTICIONANTE") 
base + geom_point(size=2, aes(color=c.aglomerativo)) + labs(title = "AGLOMERATIVO")
base + geom_point(size=2, aes(color=c.divisivo)) + labs(title = "DIVISIVO")
```

AHORA AGRUPAMOS POR DENSIDAD:
```{r}
#Debemos de calcular las nuevas distancias (euclideandas) 
g.dist.cmd = daisy(subdata[,c('dim1','dim2')], metric = 'euclidean')

#Generamos la agrupación de densidad 
library(fpc)
db.cmd = dbscan(g.dist.cmd, eps=0.15, MinPts=6, method = 'dist') #eps y Minpts son rellenados con los datos que se nos han otorgado
db.cmd
```














