---
title: "Sesion 4"
output: html_notebook
---
CONGLOMERADOS - MÉTODO PARTICIONANTE

PAQUETES
No Jerarquica: Cuando nosotros le decimos cuantos grupos debe de sacar. 
Jerarquica: Nosotros no les decimos al programa cuantos queremos. 

```{r}
library(rio)
library(cluster)
library(plyr) # para funcion "each"
library(psych) #para hacer tablas comparadas
library(knitr) #para generar tablas html
library(kableExtra) #para generar tablas html
library(factoextra) #visualización de clusters
library(ggrepel) #para que las etiquetas de los graficos no se superpongan
library(htmltab)
library(dplyr)
```
Analisis cluster: 
## Ejercicio 1: Agrupar los departamentos según cobertura de servicios públicos básicos (agua, desague, electrificación)

En la siguiente base de datos tenemos los departamentos del Perú (excepto Lima y Callao) con el siguiente conjunto de variables. 

```{r}
data <- import("https://github.com/DataPolitica/salidas/raw/master/Data/regiones.xlsx")
str(data)
summary(data)
#Lo ideal sería hacer un analisis uni y bivariado: Primero conocemos nuestras variables para luego agruparlas, aconglomerado.
```
Lo ideal sería hacer primero un análisis univariado (funcion: summary ---> min, max, median), descriptivos
Debemos darnos cuenta qué variables vamos a agregar --- > debo analizar la estructura

### Paso 1: Asignar nombre a filas y seleccionar sólo aquellos casos sin NA´s en las variables de nuestro interés

Asignemos un  nombre a cada fila (al igual que le ponemos nombre a las columnas). Esto nos ayudará más adelante durante la elaboración de los gráficos.

Para dar nombre a las variables de las filas. 
```{r}
View(data) #Configrar el nombre de as regiones en filas:
row.names(data)=data$region
View(data) #ELIMINAR LA SIGUIENTE:
data = data[,-1]
```
Se sugiere que se trabajar sin valores perdidos. O hacer un "subset" con esas variables a usar. 

### Paso 2: Calcular la distancia entre los conglomerados
Generar centroides y calcular la distancia de lso casos con este centroide.

Para hacer el cálculo de la distancia utilizaremos 3 variables: agua, desague y electrificación. 

```{r}
head(data)[, c(3:5)]  #solo nos muestra las variables que hemos seleccionado, agregarlas al calculo para agrupar los casos.
dist = daisy(data[,c(3:5)], metric = "gower") 
#daisy --> distancia ; columnas, metric = "gower" (SIEMRE SE USA)
# seleccionamos las columnas de insumo
# usamos metric="gower" para estandarizar cada variable. Importante. 
```

### Paso 3: Crear los conglomerados

Proponemos agrupar a los distritos en 2 grupos según su nivel de cobertura de servicios públicos básicos (agua, desague y electrificación) METODO:  NO JERARQUICO PARTICIONANTE

```{r}
grupos = pam(dist, 4, cluster.only = T) #Le decimos que cree dos grupos o cluster --- 4: el numero de cluster que queremos generar.
data$grupos = grupos #crear columna
#se podría usar cluster.only = F (sino todo un paquete con toda la información); cluster.only = T (solo cluster)
```

Utilizó las tres variables para hacer los grupos. 
Tacna está en el grupo 2 porque se diferencia del grupo 1 y porque también hay otros casos en el grupo 2 que se parecen.
### Paso 4: Analizar descriptivamente cada grupo

Podemos hacer la comparación de cualquier variable entre los grupos haciendo uso del comando describeBy():

```{r}
#Opcional, para recordar las clases de Estadísitca I
# Veamos los descriptivos de la variable "Agua" (columna N° 4) entre los grupos
describeBy(data$agua, group=data$grupos, digits = 2)
#va a describir agua entre los grupos 1 y 2. El prmedio de agua del grupo 1 tiene 53 y del grupo 2, 72. Pues el 2do tiene una media más alta.

# Veamos los descriptivos de la variable "Desague" (columna N° 5) entre los grupos
describeBy(data$desague, group=data$grupos, digits = 2)

# Veamos los descriptivos de la variable "Electrificacion" (columna N° 6) entre los grupos
describeBy(data$electrificacion, group=data$grupos, digits = 2)
#Interesante: el promedio de electricidad no varía mucho entre ambos grupos

#DESCRIPTIVOS DE LA VARIABLE POBREZA: 
  describeBy(data$pobreza, group=data$grupos, digits = 2)
  #se puede ver que en el grupo 1, la pobreza es más fuerte que en el grupo 2, la pobreza es más leve. 
  #El grupo 2 está mejor que el grupo 1 respecto a las variables analizadas. 
```

Si deseamos podemos solicitar dichos resultados al mismo tiempo:

```{r}
describeBy(as.matrix(cbind(data[,c(4:6)])), group=data$grupos, digits = 2)
#as matrix nos permite ahorrar tiempo y agrupar todas las variables de una
```
Que nos muestre los descrptivos por grupos, pero de un conjunto de columnas: desague, elet y esper. Esta es prefereible por tiempo.

También usar aggregate() para crear una nueva base que sean los resultados: Aggregate sirve para simplicar la info que tenemos en una base de datos de acuerdo a grupos que hemos identidificado.Creamos un nuevo objeto. Aqui ya creamos ua tabla
```{r}
aggregate(as.matrix(cbind(data[,c(3:5)]))~ grupos, data=data, mean)
#agreggate: tomar de referencia un nivel de una variable y con todos los casos que cumplan esos niveles va a hacer una operación matemática 

#Guardamos la visualización en un data.frame
tabla = aggregate(as.matrix(cbind(data[,c(3:5)]))~ grupos, data=data, mean)

#para transponer (que las columnas sean filas y las filas sean columnas):
tabla = t(as.data.frame(tabla))
tabla
#Para mostrar los promedios de sus variables de insumo por GRUPOS. 
```

Podemos guardar en formato amigable y generar una tabla
```{r}
#otra forma de generar la tabla: 
tablahtml = kable(tabla, format = "html", digits = 2) 

kable_styling(tablahtml) #para ver cómo queda la tabla (estilo)

#Para ponerlo con findo negro y verlo:
kable_material_dark(tablahtml)
```


### Paso 5: Visualización de grupos en un gráfico

También podemos visualizar el agrupamiento de los departamentos.

Podemos cambiar el nombre de los grupos de acuerdo a lo que hemos visto en la parte descriptiva:

```{r}
data$grupos = as.factor(data$grupos)
str(data$grupos)
levels(data$grupos) = c("Baja cobertura", "Alta cobertura")
table(data$grupos)
```


Generamos nuestro primer gráfico

```{r}
fviz_cluster(object = list(data=dist, cluster = data$grupos),
             geom = c("text"), 
             ellipse.type = "convex")

#fviz:cluster= Visualizar los resultados de la clusterizacion
#Variables creados por el propio sist de cluster que representar mjeor las categorías de insumo usadas: Dim 1 y Dim2: cateogorías resumen. COn eje x y eje y, vemos que los grupos estan distanciados. Hay una distnacia cosiderable entre ambos grupos, en terminos espaciales. Eje x y y son categ resumen de nuestras variables usadas en dos dimensiones.

#las observaciones son distribuidas, utilizando componentes principaels (categoráis resumen de todas las columnas que hemos ingresado. Hay formas de generar variables que se parezcan a nuestras columnas de insumo. Este gráfico lo que genera son categorías resumen de lo que hemos utilizado en dos dimensiones.)
```
Con este grafico solo conviene decir si estan alejados o cerca.
Sobre el gráfico: DIM1 Y DIM2 ---> son variables que ha creado la pc, que representan mejor las categorías que he creado. Genere categorías resumen de estas variables que has generado. Vemos dos ejes y los grupos están distanciados. 
Se nos va a pedir que veamos los grupos y qué tan lejos están. Se puede ver que hay una distancia considerable entre los 2 GRUPOS. Graficar los grpos en base de 2 variables resumen. 
1ro: DISTANCIA
Mejoramos el gráfico:

INTERPRETACIPION. en el gurpo de baja cobertura hay muchas regiones y en el otro hay menos. Hay una distancia considerable entre ambos. 

```{r}
fviz_cluster(object = list(data=dist, cluster = data$grupos),
             geom = c("text"), 
             ellipse = FALSE, labelsize = 10,
             repel = T)
# Decimos que elimine el elipse, cambiamos el nombre de la etiqueta y decimos que no se superpongan las etiquetas. 
```
Tener cuidado con las fronteras


##Ejercicio 2
Nos piden que agrupemos a los distritos del Perú en función de su sistema político. Para eso, nos valeremos de algunos indicadores como:
NEP:                    Número efectivo de partidos
NP:                     Número de partidos
Hiperfraccionamiento:   Indicador de hiperfraccionamiento
Volatilidad total:      Indicador de volatilidad electoral
Concentracción:         Indicador de concentración
Herfindal Hirschman:    Indicador de concentración de Herfindal-hirchman
Competitividad:         Indicador de competitividad

```{r}
sispol <- import("https://github.com/JairAlva/Estadistica-II/raw/master/Clase%204/ERM2010_ISP_Distrital.xlsx")
str(sispol)
summary(sispol)
```

Calculamos la distancia entre cada unidad de análisis
```{r}
dist = daisy(sispol[,c(5:11)], metric = "gower")

```

Proponemos agrupar a los distritos en 4 grupos
```{r}
grupos = pam(dist, 4, cluster.only = T)
grupos$clustering

sispol$clusterP = grupos

```

Podemos explorar los resultados
```{r}
#Opcional, para recordar las clases de Estadísitca I
describeBy(as.matrix(cbind(sispol[,c(5:11)])), group=sispol$clusterP, digits = 2)


aggregate(as.matrix(cbind(sispol[,c(5:11)]))~ clusterP, data=sispol,
          FUN=each(MD = median, Media = mean))

#Guardamos la visualización en un data.frame
tabla = aggregate(as.matrix(cbind(sispol[,c(5:11)]))~ clusterP, data=sispol,
          FUN=each(MD = median, Media = mean))

tabla = t(as.data.frame(tabla))
tabla
```
Podemos guardar en formato amigable
```{r}
tablahtml = kable(tabla, format = "html", digits = 2) 

kable_styling(tablahtml)
```

También podemos visualizar el agrupamiento de los distritos
```{r}
fviz_cluster(object = list(data=dist, cluster = sispol$clusterP),
             geom = c("text"), 
             ellipse.type = "convex")
```
Problema con outliers. 
Para eso separamos los grupos.
Mejorar el gráfico
```{r}
fviz_cluster(object = list(data=dist, cluster = sispol$clusterP),
             geom = c("text"), 
             ellipse = FALSE,labelsize = 5)
```

##Ejercicio 3
Ahora hablaremos sobre la tolerancia política en el Perú. Nos interesa explorar especificamente la tolerancia política en el Perú
```{r}
cultura = import("https://github.com/JairAlva/Estadistica-II/raw/master/Clase%204/Peru2019.dta")

cultura = select(cultura, d1, d2, d3, d4)
str(cultura)

cultura[,] = lapply(cultura[,], as.numeric)

cultura[!complete.cases(cultura),]

cultura = cultura[complete.cases(cultura),]
```

Calculamos la distancia entre cada unidad de análisis
```{r}
distA = daisy(cultura, metric = "gower")

```

Proponemos una cantidad "n" de grupos a formar
```{r}
gruposA = pam(distA, 2, cluster.only = T)

cultura$clusterP = gruposA
```

Podemos explorar los resultados
```{r}
#Opcional, para recordar las clases de Estadísitca I
describeBy(as.matrix(cbind(cultura[,c(1:4)])), group=cultura$clusterP, digits = 2)


aggregate(as.matrix(cbind(cultura[,c(1:4)]))~ clusterP, data=cultura,
          FUN=plyr::each(MD = median, Media = mean))

#Guardamos la visualización en un data.frame
tablaA = aggregate(as.matrix(cbind(cultura[,c(1:4)]))~ clusterP, data=cultura,
          FUN=plyr::each(MD = median, Media = mean))

tablaA = t(as.data.frame(tablaA))
tablaA
```
Podemos guardar en formato amigable
```{r}
tablahtml = kable(tablaA, format = "html", digits = 2) 
kable_styling(tablahtml)
```

También podemos visualizar el agrupamiento de los distritos
```{r}
fviz_cluster(object = list(data=distA, cluster = cultura$clusterP),
             geom = c("point"), 
             ellipse.type = "convex")
```

Mejorar el gráfico
```{r}
fviz_cluster(object = list(data=distA, cluster = cultura$clusterP),
             geom = c("text"), 
             ellipse = FALSE,labelsize = 5)
```