---
title: "PREPARACIÓN DE TABLA DE DATOS"
output: html_notebook
---
##MERGING##
```{r}
library(rio)
```

Ahora veamos las bases de datos
```{r}
#link base
base='https://github.com/PoliticayGobiernoPUCP/estadistica_anapol2/raw/master/DATA/'

#creando links particulares---trabajando con una misma "base"
corruptionLK=paste0(base,'corruption.csv')
gdpLK=paste0(base,'gdp.csv')
demoLK=paste0(base,'demo.csv')

# trayendo data: #importar
corru=import(corruptionLK,stringsAsFactors = F)
gdp=import(gdpLK,stringsAsFactors = F)
democ=import(demoLK,stringsAsFactors = F)
```

Los nuevos data frames (3) deben tener una columna en común, que sriva como key
```{r}
names(corru)

```

```{r}
names(gdp)
```


```{r}
names(democ)
```

Comun: rank (no es la key). Eliminar rank de cada data frame
```{r}
corru$Rank=NULL
gdp$Rank=NULL
democ$Rank=NULL
```
Revisemos los cuadros anteriores para verificar lo eliminado.
Cambiando el nombrede la columna score de democ:
```{r}
names(democ)[names(democ)=='Score']='ScoreDemo'
```
Columna Region esta en dos tablas (corru y democ)
```{r}
table(corru$Region)
```

```{r}
table(democ$Region)
```
Nos quedaremos con democracia
```{r}
corru$Region=NULL
```
Key=Country
```{r}
corrgdp=merge(corru,gdp,by.x='Country', by.y='Country') #x es data frame derecha y "y", a la izquirda
corrgdpdemo=merge(corrgdp,democ)
```
Preguntar por que dice que no es necesario el KEY en el chunk anterior, .1! Si tienen igual nombre hacemos el segundo comando.

Resultado:
```{r}
# cabecera
head(corrgdpdemo)
```
```{r}
# cola
tail(corrgdpdemo)
```

##FORMATEO DE ESCALA##
Tipos de datos
```{r}
str(corrgdpdemo)
```
Key en texto (chr)!! pero hay scores que debemos cambiarlo de tipo (num, nom, ord)

A numérico:
lapply→ aplicar la función a CONJUNTO de columnas
```{r}
corrgdpdemo[,c(2:6)]=lapply(corrgdpdemo[,c(2:6)],as.numeric)    #esta forma solo con numeros, no con nombres
```
No hay NA'S por ende no hay problemas de limpieza!

A nominal
```{r}
table(corrgdpdemo$Region)   #OK
```
```{r}
corrgdpdemo$Region=as.factor(corrgdpdemo$Region)
```

A ordinal
```{r}
#como antes, verificamos niveles:
table(corrgdpdemo$Regimetype)
```

Ahora recodificaremos! atenta con los numeros en orden ascendente
```{r}
library(dplyr)

corrgdpdemo$Regimetype= recode(corrgdpdemo$Regimetype,
       'Full democracy'='4FullDemocracy',
       'Flawed democracy'='3FlawedDemocracy',
       'Hybrid regime'='2Hybrid regime',
       'Authoritarian'='1Authoritarian')

#poner numero delante, ayuda a crear una ordinal
corrgdpdemo$Regimetype=as.ordered(corrgdpdemo$Regimetype)
```

Ahora ya esta listo para los estadisticos
```{r}
summary(corrgdpdemo)
```


```{r}
#encontrado en internet:
install.packages('dplyr', repos = 'https://cloud.r-project.org')
```

##APPENDING##

```{r}
df1=read.csv('https://github.com/PoliticayGobiernoPUCP/estadistica_anapol2/raw/master/DATA/interview_1_2_p1.csv')
df2=read.csv('https://github.com/PoliticayGobiernoPUCP/estadistica_anapol2/raw/master/DATA/interview_1_2_p2.csv')
df3=read.csv('https://github.com/PoliticayGobiernoPUCP/estadistica_anapol2/raw/master/DATA/interview_1_2_p3.csv')
df4=read.csv('https://github.com/PoliticayGobiernoPUCP/estadistica_anapol2/raw/master/DATA/interview_1_2_p4.csv')
```

VE SUS COLUMNAS: TIENEN LAS MISMAS O NO?
```{r}
names(df1) ; names(df2) ; names(df3); names(df4)
```

SI, pero tienen diferentes entrevistados
```{r}
head(df2)
```
```{r}
head(df4)
```

Anexarlas con rbind para tener solo un data frame:
```{r}
df1234=rbind(df1,df2,df3,df4)
```


CASO EXCEL: Tienes varias hojas que las puedes anexar en una

Traer archivo
```{r}
#link
lkexcel="https://github.com/PoliticayGobiernoPUCP/estadistica_anapol2/raw/master/DATA/viaticos_2018_nac.xlsx"

#descargando en carpeta actual
download.file(lkexcel, "file.xlsx")
```

Leer las hojas, aplicar rbind
```{r}
library(rio)
viaticos <- import_list('file.xlsx',rbind = TRUE)

```

Verificar
```{r}
str(viaticos)
```



##AGGREGATING##

Trayendo datos
```{r}
Lk="https://github.com/PoliticayGobiernoPUCP/estadistica_anapol2/raw/master/DATA/AGUA.xlsx"
agua=import(Lk)
```

Tipos de datos
```{r}
str(agua)
```
```{r}
head(agua)
```

Crear data frame a nivel de departamento
```{r}
aggregate(cbind(todaSemana, NoTodaSemana) # dependientes
          ~ Departamento, # nivel
          data = agua,    # data
          sum)            # operacion
```

A nivel de provincia
```{r}
aggregate(cbind(todaSemana, NoTodaSemana) ~ Provincia + Departamento, 
          data = agua, sum)
```


















