---
title: "Limpieza de data"
output: html_notebook
---

Limparemos la data a usar. Debemos obtener los paises con la variable "Total unemployment rate - women" y "Women with account at financial institution or with mobile moneyservice provide".

Empecemos con importando las bases de datos:

```{r}
library(rio)
link1= "https://github.com/Winny-calderon/estadisticaWinny/raw/master/hdro_statistical_data_dashboard_3.xlsx"
data_woman=import(link1)
names(data_woman)

link2="https://github.com/Winny-calderon/estadisticaWinny/raw/master/hdro_statistical_data_dashboard_2.xlsx"
gender_gap=import(link2)
```

##PRIMERA VARIABLE:
Ahora eliminaremos las columnas y filas que no nos sirven:
```{r}
#columnas
gender_gap=gender_gap[,-c(1, 3:10)]
gender_gap=gender_gap[,-c(2:5)]
gender_gap=gender_gap[,-c(3:13)]

#filas:
gender_gap=gender_gap[-c(1:14, 77, 132, 170, 207, 214:272),]


```

Ahora, cambiaremos de nombre a nuestras variables:
```{r}
names(gender_gap) = c("Country", "Unemployment")

```

Veamos la naturalez de las variables:
```{r}
str(gender_gap)
#La tasa de desempleo está en caracter, debemos convertirla a numérica
gender_gap$Unemployment = as.numeric(gender_gap$Unemployment)
```


#Segunda varibale: "Women with account at financial institution or with mobile moneyservice provide"

Siguiendo el mismo procedimiento, vemos que columnas y filas no nos sirven y las eliminamos. 
```{r}
#eliminamos columnas
data_woman=data_woman[,-c(1, 3:24, 26:28)]

#eliminamos filas
data_woman=data_woman[-c(1:12, 75, 130, 168, 205, 212:267),]
```

Desupues, cambiamos los nombres
```{r}
names(data_woman) = c("Country", "Account")
```

Finalmente, veamos la naturaleza de cada variable:
```{r}
str(data_woman) 

#Account aparece como caracter, por ende, debemos convertirla a numerica
data_woman$Account = as.numeric(data_woman$Account)
```



#JUNTAREMOS LAS VARIABLES EN UN MISMO CUADRO:

Para juntar la data, usaremos el comando "merge":
```{r}
names(gender_gap)
names(data_woman)
#entonces le pedimos que nos fusione las datas en base a la variable común: Country
gender_data=merge(gender_gap,data_woman,by.x='Country', by.y='Country') 
head(gender_data)
```
Sin embargo, aplicaremos el comando que nos mostrará los paises en total:
```{r}
gender_data2=merge(gender_gap,data_woman,all.x=T,all.y=T)
```

Podemos notar que todos los casos de países conicide, es decir, no hay ningún pain mas ni menos en las dos datas usadas.

Fijaremos si hay duplicados:
```{r}
gender_data[duplicated(gender_data$Country),]
```
No hay ninguna columna duplicada



#Ahora que ambas están juntas, procederemos a editarle los nombres a los paises. Esto para que nuestra data sea mas limpia y ordenada.

Cambiamos nombres
```{r}
gender_data[gender_data$Country=='Bolivia (Plurinational State of)',"Country"]="Bolivia, Plurinational State of"
gender_data[gender_data$Country=='Congo (Democratic Republic of the)',"Country"]="Congo, Democratic Republic of the"
gender_data[gender_data$Country=='Eswatini (Kingdom of)',"Country"]="Eswatini, Kingdom of"
gender_data[gender_data$Country=='Hong Kong, China (SAR)',"Country"]="Hong Kong, China"
gender_data[gender_data$Country=='Iran (Islamic Republic of)',"Country"]="Iran, Islamic Republic of"
gender_data[gender_data$Country=='Korea (Republic of)',"Country"]="Korea, Republic of"
gender_data[gender_data$Country=='Micronesia (Federated States of)',"Country"]="Micronesia, Federated States of"
gender_data[gender_data$Country=='Moldova (Republic of)',"Country"]="Moldova, Republic of"
gender_data[gender_data$Country=='Tanzania (United Republic of)',"Country"]="Tanzania, United Republic of"
gender_data[gender_data$Country=='Venezuela (Bolivarian Republic of)',"Country"]="Venezuela, Bolivarian Republic of"


gender_data[gender_data$Country=='Korea (Democratic People's Rep. of)',"Country"]="Korea, Democratic People's Rep. of"


```



